【裁判字號】    90,訴,426
【裁判日期】    901206
【裁判案由】    偽造有價證券等
【裁判全文】
臺灣屏東地方法院刑事判決                            九十年度訴字第四二六號
    公  訴  人  臺灣屏東地方法院檢察署檢察官
    被      告  丁○○
    指定辯護人  本院公設辯護人  乙○○
    被      告  甲○○
    選任辯護人  吳賢明
                許乃丹
                陳慧錚
右被告因偽造有價證券等案件，經檢察官提起公訴（八十八年度偵字第六五九三號）
本院判決如左：
    主  文
丁○○共同連續行使偽造私文書，足以生損害於他人，處有期徒刑陸月，如易科罰金
，以參佰元折算壹日，戊○○之國民身分證上「丁○○」相片壹張（即變造部分）沒
收、花旗銀行信用卡貳張（卡號：0000000000000000號、0000
000000000000號）、花旗銀行八十八年九月二十七日兩份簽帳單上偽造
「戊○○」肆枚（一式二聯，第二聯為複寫聯）均沒收。
甲○○共同連續行使偽造私文書，足以生損害於他人，處有期徒刑陸月，如易科罰金
，以參佰元折算壹日，戊○○之國民身分證上「丁○○」相片壹張（即變造部分）沒
收、花旗銀行信用卡貳張（卡號：0000000000000000號、0000
000000000000號）、花旗銀行八十八年九月二十七日兩份簽帳單上偽造
「戊○○」肆枚（一式二聯，第二聯為複寫聯）均沒收。
    事  實
一、丁○○、甲○○與不詳姓名年籍綽號「阿東」之成年男子，為供犯罪之用，竟共
    同基於變造國民身分證之犯意聯絡，於八十八年九月二十二日左右，在高雄縣橋
    頭鄉某處，由甲○○向丁○○索取照片一張交予綽號「阿東」之男子，將先前取
    得之戊○○身分證（上述證件係於八十八年二、三月間在高雄市左營區蓮池潭附
    近遺失），換貼丁○○之照片，變造戊○○身分證。又綽號「阿東」之男子於八
    十八年九月二十七日上午，駕車搭載丁○○、甲○○前往屏東縣恆春鎮農會購物
    中心，途中綽號「阿東」便將偽造之花旗銀行信用卡二張（卡號分別為0000
    000000000000及0000000000000000）交予丁○○
    ，由丁○○在前開偽造之信用卡上偽簽戊○○之署押，嗣於當日上午九時四十九
    分許，綽號「阿東」者及丁○○、甲○○三人至屏東縣恆春鎮農會購物中心購物
    ，綽號「阿東」者駕車在外接應，並推由丁○○持上開變造之戊○○身分證及偽
    造信用卡（卡號0000000000000000），以刷卡方式購買價值新
    台幣（下同）三萬五千六百二十七元之菸酒等商品，而由丁○○於一式二聯電子
    式簽帳單之持卡人簽名欄內，冒用「戊○○」之名義偽造「戊○○」之署押二枚
    （第二聯為複寫聯，核准號碼為一七五０二號），表明係「戊○○」本人消費，
    而偽造該份簽帳單，隨即交付予屏東縣恆春鎮農會購物中心之櫃檯收銀人員丙○○行使之，致該櫃檯收銀人員丙○○誤認係「戊○○」本人消費而陷於錯誤，交
    付上開菸酒等物，因而詐得價值三萬五千六百二十七元之貨物，足生損害於戊○○、花旗銀行及特約商店「屏東縣恆春鎮農會購物中心」。復於當日上午十一時
    十分許，以相同手法，在屏東縣恆春鎮農會購物中心，詐購財物價值計一萬六千
    零二十八元。嗣於當日下午四時五十分許，丁○○、甲○○二人再度進入屏東縣
    恆春鎮農會購物中心，擬以相同手法刷卡購物（當時尚未開始選購），被櫃檯收
    銀人員丙○○察覺有異而報警查獲，並當場扣得變造戊○○身分證一枚及偽造戊○○花旗銀行信用卡二張，在外接應之綽號「阿東」男子則發現情況不妙而駕車
    逃逸。
二、案經屏東縣警察局恆春分局報請台灣屏東地方法院檢察署檢察官偵查起訴。
    理  由
一、訊據被告丁○○、甲○○二人均矢口否認有前開犯行，被告丁○○辯稱：相片是
    我在橋頭拿給甲○○，變造過後也是甲○○拿給我，卡是甲○○拿給我的，我不
    知道卡是假的，我自己本身從來沒辦過信用卡，我有在帳單上簽戊○○的名字，
    因為他們告訴我說那個沒關係等語；被告甲○○則辯稱：我不知道是偽卡，丁○○說是「阿東」給的，買第二次時覺得怪怪的，第三次就被抓了，伊不知道係偽
    造之信用卡等語。
二、經查：(一)被告丁○○於上開時地將其照片交給被告甲○○轉交綽號「阿東」之男
    子，由綽號阿東之男子以換貼照片之方式變造「戊○○」國民身分證之事實，業
    據被告丁○○於警偵訊及本院審理時供承明確（見警卷第三頁、偵查卷第十頁、
    第十九頁反面、本院九十年七月二十五日訊問筆錄、九十年十一月二十二日審判
    筆錄），而被告甲○○於警訊及偵查中亦自承被告丁○○之照片係伊交予綽號「
    阿東」男子等情（見警卷第九頁、偵查卷第十二頁、第二十一頁），足見被告丁○○、甲○○與綽號「阿東」男子確有變造「戊○○」國民身分證之犯行。(二)被
    告丁○○於上開二張偽造之花旗信用卡上偽簽「戊○○」之署押，並持該信用卡
    與被告甲○○於上開時地先後三次刷卡消費購物，並於電子式簽帳單上偽簽「戊○○」署押之事實，業經被害人丙○○於警訊時指訴甚詳（見警卷第十一頁反面
    、第十二頁），而被告丁○○於本院審理時供稱：我知道信用卡是偽造的，因身
    分證上面的照片是貼我的，所以由我刷卡，簽帳單上戊○○的簽名是我簽的等語
    （見本院九十年七月二十五日訊問筆錄），綽號「阿東」男子所交予之戊○○身
    分證既經變造，而其所交付之上開信用卡又印有戊○○之名字，是該信用卡之來
    源及真實性即有可疑，被告丁○○竟仍在該信用卡上偽簽「戊○○」之署押，實
    與常情有為，故被告丁○○事後翻異前詞，辯稱伊不知信用卡是偽造云云，顯非
    實在。(三)被告甲○○於警訊中供稱：我們一同選購商品後，由丁○○持變造之信
    用卡刷卡簽帳完後，再一同將所購得知物品搬運到一名綽號叫「阿東」之朋友所
    駕之自小客貨車上；我們三人來到恆春之後，「阿東」就直接開車到恆春農會購
    物中心等語（見警卷第八頁、第八頁反面），被告甲○○與被告丁○○均住在高
    雄縣市，其二人與綽號「阿東」之男子駕車至屏東縣恆春鎮即直接前往農會購物
    中心，顯見其等係專程至此購物，再者，被告甲○○於警訊時先稱：我是被丁○○約出來玩的，就在今天上午七時五十分至高雄市○○路欲與丁○○會面，結果
    看見「阿東」與丁○○早已在等我等語（見警卷第八頁反面），惟其於偵查中復
    改稱：「阿東」約我說去恆春玩，約在建功路公路局碰面，我沒有約丁○○，我
    不知阿東有無約她等語（見偵查卷第十一頁反面），被告甲○○對於當天係何人
    約其至恆春玩，先後供述不一，益證被告甲○○所辯當天係去恆春玩云云，顯非
    實在。又被告丁○○何以專程遠至屏東縣恆春鎮刷卡購買菸酒及日常用品？其動
    機顯屬可疑，且於同一天內先後三次至同一購物中心刷卡購物，而購物金額均在
    萬元以上，前後時間僅間隔數小時，所購買之商品均為菸酒及日常用品，被告甲○○不但未懷疑，還一同選購商品，並在一旁幫忙整理所購買之商品，實與常情
    不符，被告甲○○所辯伊不知是偽卡云云，亦不足採。(四)此外，並有信用卡簽帳
    單二張、變造戊○○身分證一枚及偽造花旗銀行信用卡二張（卡號：00000
    00000000000號、0000000000000000號）扣案可資
    佐證，被告二人前開所辯，顯係臨訟卸責之詞，不足採信，被告犯行堪以認定。
三、按以自己共同犯罪之意思，參與實施犯罪構成要件以外之行為，或以自己共同犯
    罪之意思，事前同謀，而由其中一人部分人實施犯罪之行為者，均為共同正犯，
    大法官會議釋字第一０九號解釋文意旨可供參考。次按「偽造、行使偽造信用卡
    」係屬刑法第二百十條、第二百十六條之偽造或行使偽造私文書之範疇（於九十
    年六月二十日新修正前），而非偽造有價證券之行為客體，最高法院著有八十五
    年台上字第四四七七號判決可供參照。又於信用卡之簽帳單上簽署姓名，除表示
    已收受特約商店所交付之交易標的物或消費標的外，並為確認該筆消費之憑證，
    具有表示法律上權利義務關係之證明意思，故簽帳單性質上除與收據相同外，並
    且係信用卡發卡銀行據此向簽帳人收款之憑證，自屬私文書無訛。是核被告丁○○在簽帳單上偽簽戊○○姓名並加以行使之行為，係犯刑法第二百十六條、第二
    百十條之行使偽造私文書罪，公訴人認被告在偽造信用卡上偽簽署押及持以行使
    購物之行為，係犯同法第二百零一條第二項之行使偽造有價證券罪，起訴法條容
    有誤會，惟起訴之社會基本事實相同，爰變更起訴之法條。其等先後二次向商家
    詐取財物之行為，係犯刑法第三百三十九條第一項之詐欺取財罪。其偽造「戊○○」署押為偽造私文書之階段行為；又偽造私文書之低度行為應為之後持以行使
    之高度行為吸收，均不另論罪。被告丁○○變造身分證之行為，係犯刑法第二百
    十二條變造特種文書罪。被告二人與綽號「阿東」之男子，就變造國民身分證、
    行使偽造私文書及詐欺取財罪間，均有犯意聯絡及行為分擔，同為共同正犯。又
    其等前後二次行使偽造信用卡私文書、詐欺取財之犯行，均時間緊接、方法相同
    ，觸犯構成要件相同之罪，為連續犯，應依刑法第五十六條之規定，論以一罪，
    並加重其刑。被告二人所犯變造特種文書罪與行使偽造私文書罪間、詐欺取財罪
    間，有方法結果之牽連關係，為牽連犯，應從一重之行使偽造私文書罪處斷。爰
    審酌被告二人素行、犯罪動機、手段、智識程度、所生危害及犯後態度等一切情
    狀，分別量處如主文所示之刑，並均諭知易科罰金之折算標準。扣案之變造戊○○國民身分證上之丁○○相片一張，為被告丁○○所有供犯罪所用之物，併依刑
    法第三十八條第一項第二款宣告沒收。另花旗銀行信用卡二張（卡號：0000
    000000000000號、0000000000000000號）、花旗
    銀行八十八年九月二十七日兩份簽帳單上偽造「戊○○」四枚（一式二聯，第二
    聯為複寫聯），依刑法第二百十九條之規定宣告沒收。
四、末按行為後法律有變更者，適用裁判時之法律。但裁判前之法律有利於行為人者
    ，適用最有利於行為人之法律，刑法第二條第一項定有明文。查刑法第二百零一
    條之一業於九十年六月二十日經修正公佈，並自同年月二十二日起生效，且其明
    文規定意圖供行使之用，偽造信用卡者，處一年上七年以下有期徒刑，得併科三
    萬元以下罰金；行使偽卡者，則處以五年以下有期徒刑，得併科三萬元以下罰金
    ，是以較之行為人於行為時（八十八年九月間）之舊法所應適用偽造、行使偽造
    私文書罪之「五年以下有期徒刑」，自以舊法之適用對被告較為有利，依刑法第
    二條第一項前段規定，應適用刑法第二百十條、第二百十六條之規定論處。又刑
    法第四十一條業經修正，並經總統於九十年一月十日公布施行，於同年月十二日
    生效。是本件被告犯罪之時間，雖在刑法第四十一條修正前，惟依刑法第二條第
    一項前段規定，仍應適用裁判時即修正後之刑法第四十一條第一項前段，就被告
    之宣告刑諭知易科罰金及其折算標準，併此敘明。
據上論斷，應依刑事訴訟法第二百九十九條第一項前段，刑法第二條第一項前段、刑
法第二十八條、第五十六條、第二百十條、第二百十二條、第二百十六條、第三百三
十九條第一項、第五十五條、第四十一條第一項前段、第三十八條第一項第二款、第
二百十九條，罰金罰鍰提高標準條例第一條前段、第二條，判決如主文。
本案經檢察官潘國威到庭執行職務。
中      華      民      國      九十      年      十二      月    六    日
                                      臺灣屏東地方法院刑事第三庭
                                          審判長法  官  黃國永
                                                法  官  陳姵君
                                                法  官  余德正
右正本證明與原本無異。
對於本判決如有不服應於收受送達後十日內向本院提出上訴書狀上訴於台灣高等法院
高雄分院並按他造當事人之人數附具繕本。
                                                書記官  曾文玲
中      華      民      國      九十      年      十二      月    六    日
附錄本案論罪科刑法條：
刑法第二百一十二條
偽造、變造護照、旅券、免許證、特許證及關於品行、能力服務或其他相類之證書、
介紹書，足以生損害於公眾或他人者，處一年以下有期徒刑、拘役或三百元以下罰金
。
刑法第二百一十條
偽造、變造私文書，足以生損害於公眾或他人者，處五年以下有期徒刑。
刑法第二百一十六條
行使第二百十條至第二百十五條之文書者，依偽造、變造文書或登載不實事項或使登
載不實事項之規定處斷。
刑法第三百三十九條第一項
意圖為自己或第三人不法之所有，以詐術使人將本人或第三人之物交付者，處五年以
下有期徒刑、拘役或科或併科一千元以下罰金。


司法院資訊處製作；財團法人民間司法改革基金會備份。
